【裁判字號】    98,撤緩,45
【裁判日期】    981027
【裁判案由】    聲請撤銷緩刑
【裁判全文】
臺灣苗栗地方法院刑事裁定              98年度撤緩字第45號
聲  請  人  臺灣苗栗地方法院檢察署檢察官
受  刑  人  甲○○
上列聲請人因受刑人甲○○違反廢棄物清理法案件，聲請撤銷緩
刑宣告（98年度執聲字第709 號），本院裁定如下：
    主  文
聲請駁回。
    理  由
一、聲請意旨略稱：受刑人甲○○因於民國97年8 月25日及同年
    月29日，與阮宏敏等人先後二次非法清理一般事業廢棄物之
    紡織污泥約300 噸【甲○○均擔任把風巡邏】，而觸犯廢棄
    物清理法第46條第1 項第4 款之罪，經本院以98年度訴字第
    246 號判決（97年度偵字第4811號、第5028號）判處有期徒
    刑1 年4 月，緩刑4 年，嗣於98年7 月6 日確定在案〈已繳
    納緩刑公益金10萬元〉；惟查受刑人因受僱於砂石場擔任砂
    石車司機，竟在緩刑前之97年8 月6 日，將苗栗縣三義鄉○
    ○○○道新闢道路工程清運之紅色砂石非法外運，嗣因警據
    報尾隨查獲而觸犯竊盜罪，案經本院以98年度易字第418 號
    判處有期徒刑6 月，亦已於緩刑期間之98年8 月10日確定〈
    准予易科罰金繳清〉。核其所為，已合於刑法第75條之1 第
    1 項第1 款所定「得撤銷」緩刑宣告之原因，又查該受刑人
    雖有履行緩刑條件繳納緩刑判決金新臺幣10萬元，但其為貪
    圖利益，竊取砂石，而傾倒廢棄物影響環境衛生，危及生態
    發展，更助長傾倒廢棄物之歪風，難認其當真有悔意，其原
    宣告之緩刑恐難收預期效果，爰依刑事訴訟法第476 條規定
    聲請撤銷其緩刑宣告等語。
二、按刑法第75條之1 第1 項之立法意旨略以：關於緩刑之撤銷
    ，現行法第75條第1 項固已設有兩款應撤銷緩刑之原因；至
    得撤銷緩刑之原因，則僅於保安處分章內第93條第3 項與撤
    銷假釋合併加以規定，體例上不相連貫，實用上亦欠彈性。
    爰參酌德國及奧地利現行立法例增訂得撤銷之原因，其中現
    行關於緩刑前或緩刑期間故意犯他罪，而在緩刑期內受得易
    科罰金之有期徒刑之宣告者，列為應撤銷緩刑之事由，因認
    過於嚴苛，而排除第75條應撤銷緩刑之事由，移列至得撤銷
    緩刑事由，俾使「法官依被告再犯情節，而裁量是否撤銷先
    前緩刑之宣告」；其次，如有前開事由，但判決宣告拘役、
    罰金時，可見行為人仍未見悔悟，有列為得撤銷緩刑之事由
    ，以資彈性適用，爰於第1 項第1 款、第2 款增訂之。又本
    條採用裁量撤銷主義，賦與法院撤銷與否之權限，特於第1
    項規定實質要件為「足認原宣告之緩刑難收其預期效果，而
    有執行刑罰之必要」，供作審認之標準。亦即於上揭「得」
    撤銷緩刑之情形，法院應依職權本於合目的性之裁量，妥適
    審酌受刑人所犯前後數罪間，關於法益侵害之性質、再犯之
    原因、違反法規範之情節是否重大、被告主觀犯意所顯現之
    惡性及其反社會性等情，是否已使前案原為促使惡性輕微之
    被告或偶發犯、初犯改過自新而宣告之緩刑，已難收其預期
    之效果，而確有執行刑罰之必要，此與刑法第75條第1 項所
    定二款要件有一具備，即毋庸再行審酌其他情狀，應逕予撤
    銷緩刑之情形不同，合先敘明。
三、經查：
（一）受刑人甲○○因違反廢棄物清理法案件，經本院於98年6
      月11以98年度訴字第246 號判處有期徒刑1 年4 月，緩刑
      4 年，並應向公庫支付新臺幣10萬元，案於98年7 月6 日
      確定在案（下稱前案）；乃於緩刑前即97年8 月6 日更犯
      竊盜罪，經本院於98年7 月14日以98年度易字第418 號判
      處有期徒刑6 月，如易科罰金，以新臺幣1,000 元折算1
      日，案於98年8 月10日確定（下稱後案）之事實，有上開
      二案判決書及臺灣高等法院被告前案紀錄表等各1 份附卷
      可稽。是認受刑人確於前案受緩刑前，又因故意犯後案，
      而在緩刑期內受有期徒刑之宣告確定，符合刑法第75條之
      1 第1 項第1 款之撤銷緩刑之事由。
（二）依修正後刑法75條之1 第1 項規定，本條得撤銷緩刑之要
      件，除該條項各款事由外，尚須具備「足認原宣告之緩刑
      難收其預期效果，而有執行刑罰之必要者」之要件。受刑
      人前開所共同犯廢棄物清理法第46條第4 款之非法清理廢
      棄物罪，僅係負責把風巡邏，其行為固值非議，惟本院考
      量受刑人前開犯行，可非難性較輕，且受刑人於該案坦承
      犯罪，並已向公庫支付新臺幣10元，可見受刑人尚有悔悟
      之心，諒經該刑之宣告及執行，應足以警惕受刑人，並矯
      正受刑人淡薄之法治觀念。再依前案判決所載，法院係審
      酌被告犯後即時坦承犯行、涉犯情節尚非嚴重，如即令受
      刑人入監執行1 年以上之有期徒刑，亦不無過重之處等情
      狀後，雖已知悉受刑人涉有竊盜之犯嫌，仍願予受刑人緩
      刑宣告，顯認受刑人已具有深切悔意，以暫不執行為適當
      ，始予緩刑宣告；從而，本院認尚難僅因犯罪在前、確定
      在後之竊盜罪，已被法院判處得易科罰金之有期徒刑確定
      ，即遽行推認前開違反廢棄物清理法案件中所宣告之緩刑
      ，有何難以收預期效果，而有執行刑罰必要之情形。另參
      佐卷附之臺灣高等法院被告前案紀錄表，受刑人於前案受
      訴追後，並無另犯其他刑事案件，足見受刑人於本件緩刑
      宣告之刑案受訴追後，素行尚稱良好，衡情不能因此遽認
      其前案緩刑之宣告難收預期效果，或經前案罪刑暨緩刑宣
      告後，全無悔意，而有非經入監執行無以收儆懲或矯正效
      果等情形。此外，聲請人除提出判決書證明受刑人有前述
      之犯罪事實外，迄亦未能提出受刑人有何符合「足認原宣
      告緩刑難收預期效果，而有執行刑罰之必要」之實質要件
      事證。本院參酌前揭條文之立法意旨，仍認受刑人有無於
      緩刑前犯罪，與是否「足認其原宣告之緩刑難收其預期效
      果，而有執行刑罰之必要」，誠屬二事，不能僅因受刑人
      於前案緩刑前，有因故意再犯後案之罪，而在緩刑期內受
      得易科罰金之有期徒刑宣告確定一事，即推其原緩刑宣告
      難收預期效果而有執行刑罰之必要。
（三）綜上，本件受刑人確於前案受緩刑前，又因故意犯後案，
      而在緩刑期內受得易科罰金之有期徒刑宣告確定，然聲請
      人既未能舉出受刑人因而確有所謂緩刑宣告難收其預期效
      果，而有入監執行必要之法定實質要件，即不足以認定本
      件受刑人有因所受緩刑宣告難收其預期效果，而應撤銷緩
      刑之必要。本件聲請人之聲請，於法尚有未合，應予駁回
      。
四、依刑事訴訟法第220 條，裁定如主文。
中    華    民    國    98    年    10    月    27    日
                  刑事第一庭  法  官  周靜妮
以上正本證明與原本無異。
如不服本裁定應於送達後5 日內向本院提出抗告狀。
                              書記官  巫穎
中    華    民    國    98    年    10    月    27    日


司法院資訊處製作；財團法人民間司法改革基金會備份。
